【裁判字號】    94,訴,1514
【裁判日期】    950330
【裁判案由】    拆屋還地
【裁判全文】
臺灣桃園地方法院民事判決              94年度訴字第1514號
原      告  桃園縣政府警察局
法定代理人  甲○
訴訟代理人  戴文進律師
被      告  乙○○
訴訟代理人  吳秀菊律師
            陳鄭權律師
複  代理人  何豐行律師
上列當事人間請求拆屋還地事件，本院於民國95年3 月16日言詞
辯論終結，判決如下：
    主  文
被告應將坐落桃園縣中壢市○○段第三一之一六六地號土地上，
如附圖所示A 、B 、C 部分，面積合計八十八平方公尺之地上物
拆除，將土地返還原告。
被告應給付原告新臺幣捌拾柒萬壹仟貳佰元，及自民國九十五年
二月二十四日起至清償日止，按年息百分之五計算之利息。
被告應自民國九十五年二月二十四日起至返還第一項所示土地之
日止，按月給付原告新臺幣壹萬肆仟伍佰貳拾元。
原告其餘之訴駁回。
訴訟費用由被告負擔。
本判決第一項於原告以新臺幣貳佰捌拾萬元為被告供擔保，得假
執行。但被告如以新臺幣捌佰貳拾捌萬壹仟陸佰捌拾元為原告供
擔保，得免為假執行。
本判決第二項於原告以新臺幣參拾萬元為被告供擔保，得假執行
。但被告如以新臺幣捌拾柒萬壹仟貳佰元為原告供擔保，得免為
假執行。
本判決第三項於到期後原告各為被告供擔保新臺幣伍仟元，得假
執行。但被告如於到期後各以新臺幣壹萬肆仟伍佰貳拾元為原告
供擔保，得免為假執行。
原告其餘假執行之聲請駁回。
    事  實
甲、原告方面：
一、聲明：
（一）被告應將所占用由原告管理，中華民國所有，坐落桃園縣
      中壢市○○段第31之166 地號土地（下稱系爭土地）上，
      如附圖所示A 、B 、C 部分，面積合計88平方公尺之地上
      物（下稱系爭地上物）拆除，將土地返還原告。
（二）被告應給付原告新臺幣（下同）1,452,000元，及自起訴
      狀繕本送達翌日起至清償日止，按年息5%計算之利息。
（三）被告應自起訴狀繕本送達翌日起至第一項土地交還原告之
      日止，按月給付原告24,200元。
（四）原告願供擔保，請准宣告假執行。
二、陳述：
（一）系爭土地為中華民國所有，原告為管理機關。詎被告無任
      何權利，亦未經原告同意，竟占用系爭土地搭蓋系爭地上
      物（門牌號碼為桃園縣中壢市○○路170 號）使用，前已
      經鈞院以93年度簡上字第41號民事判決認定在案，原告爰
      依民法第767 條之規定，訴請判決如訴之聲明第1 項所示
      。
（二）又被告無權占用系爭土地，係侵害國有土地之所有權及原
      告管理系爭土地之使用收益權，原告爰依民法第179 條及
      最高法院61年度台上字第1695號判例，請求原告賠償相當
      於租金之損害。而依土地法第97條、第105 條之規定，系
      爭土地申報地價為每平方公尺33,000元，被告占用系爭土
      地之面積共88平方公尺，則依申報地價年息10% 計算，原
      告得請求被告給付之相當年租金為290,400 元。（計算式
      ：88×33000 ×10% ＝290400）。而因系爭土地位於中壢
      市區○○○地段，土地利用價值高，故以10% 計算其年租
      金，應屬合理。為此原告自得請求被告給付自訴狀繕本送
      達翌日起，回溯計算5 年之損害金，合計1,452,000 元（
      290400×5 ＝0000000）。 爰訴請判決如訴之聲明第2項
      所示。
（三）另被告迄今仍繼續占用系爭土地，原告自得請求自起訴狀
      繕本送達被告之翌日起，至被告交還系爭土地之日起，按
      月給付原告不當得利24,200元（計算式：290400÷12＝
      24200）之 損害金。爰訴請判決如訴之聲明第3 項所示。
三、證據：提出本院93年度簡上字第41號民事判決1 份、土地複
    丈成果圖1 份（均為影本）、土地登記謄本1 份、地價第一
    類謄本1 紙。
乙、被告方面：
一、聲明：駁回原告之訴暨假執行之聲請，如受不利判決，被告
    願供擔保，請准宣告免為假執行。
二、陳述：
（一）原告係於94年11月11日對被告提起本件訴訟，惟被告前已
      就系爭土地向桃園縣中壢地政事務所（下稱中壢地政事務
      所）申請時效取得地上權登記，並經中壢地政事務所於94
      年11月4 日受理在案，依最高法院80年度台上字第1348號
      判決、83年度台上字第1448號判決及80年度第2 次民事庭
      會議決議意旨，被告係在原告起訴前即已向地政機關申請
      時效取得地上權之登記，並經中壢地政事務所審查完竣，
      依法公告30日並通知土地所有權人，且於公告期滿後進行
      不動產爭議之調處，則鈞院自應就被告是否具備時效取得
      地上權之要件為實體上裁判。
（二）上開公告期間，僅原告就系爭土地提出書面異議，其異議
      之理由則為其業已提起本件拆屋還地之訴訟。惟依時效取
      得地上權登記審查要點第16項規定及內政部82年9 月10日
      台北縣內地字第8280871 號函所示，此非登記機關所可
      置啄或作為地政機關准駁被告申請登記之依據，中壢地政
      事務所仍應核發被告地上權權利證明。是中壢地政事務所
      以原告已提起本件訴訟為由，於公告期滿後提請調處，不
      合法令。
（三）系爭地上物為被告所有及占有，且於76年間被告即以行使
      地上權之意思，善意和平繼續無過失居住於系爭地上物，
      迄今已18年之久。上開事實，業經鈞院於93年度簡上字第
      41號民事判決中所認定。且因系爭地上物原有木造房屋殘
      破不堪使用，被告將其全部拆除改建，前庭後院空地亦一
      併興建為鐵皮屋及磚造建物使用至今，是以被告依民法第
      772 條準用民法第770 條之規定，得請求登記為地上權人
      ，自非無權占有人。為此，請為判決如答辯聲明所示。
三、證據：提出桃園縣中壢地政事務所函2 紙、桃園縣政府開會
    通知單1 紙、內政部函1 紙、桃園縣政府警察局函1 份、內
    政部82年9 月10日台內地字第8280871 號函1 紙、桃園縣
    政府函1 紙、桃園縣政府不動產糾紛調處紀錄表1 份、異議
    書1 份、訴願書1 份、保證書1 份、身分證正反面各1 紙、
    印鑑證明1 紙、房屋稅籍證明書2 紙、聲明書1 份、答辯(一)
    狀1 份、陳報狀1 份、答辯暨聲請調查證據狀1 份、本院92
    年度壢簡字第554 號民事判決1 份、93年度簡上字第41號民
    事判決1 份（均為影本）、被告戶籍謄本1 份、事件流程表
    1 紙。
丙、本院依職權函調系爭地上物之房屋稅籍資料，有桃園縣政府
    稅捐稽徵處中壢分處94年12月29日桃稅壢貳字第0940033661
    號函及房屋稅課稅明細表1 紙附卷。另函詢被告何時申請地
    上權登記，有桃園縣中壢地事務所95年3 月7 日中地登字第
    0950002026號函及地上權申請登記全卷、桃園縣政府不動產
    糾紛調處委員會調處紀錄影本各1 份附卷。又依職權勘驗現
    場並囑託中壢地政事務所測量人員就系爭地上物及其所坐落
    土地之面積、位置為測量，有勘驗筆錄及複丈成果圖在卷。
    理  由
壹、程序方面：
一、按國有財產撥給各地國家機關使用者，名義上雖仍為國有，
    實際上即為使用機關行使所有人之權利，故本院對於是類財
    產，向准由管領機關起訴，代國家主張所有權人之權利，最
    高法院51年台上字第2680號判例意旨足資參照。經查，本件
    系爭土地為國有，而原告則登記為管理人，有系爭土地之土
    地登記謄本乙份在卷可按，是足認原告為國有系爭土地之管
    領機關，則依上開說明，原告得提起本件訴訟，代國家對被
    告主張所有權人之權利。
二、按訴狀送達後，原告不得將原訴變更或追加他訴，但擴張或
    減縮應受判決事項之聲明者，不在此限。又原告於判決確定
    前，得撤回訴之全部或一部。民事訴訟法第255 條第1 項但
    書第3 款、第262 條第1 項前段定有明文。經查，原告提起
    本件訴訟，原係列被告與訴外人劉建均、劉振宇為共同被告
    ，依民法第767 條、同法第179 條之法律關係，請求被告與
    劉建均、劉振宇將系爭土地上，面積85.15 平方公尺所示之
    地上物拆除，將該部分土地回復原狀返還原告；被告並應連
    帶給付原告1,404,975 元，及自起訴狀繕本送達翌日起至清
    償日止之法定遲延利息；並自本件起訴狀繕本送達被告之翌
    日起至其等返還所占有之系爭土地予原告之日止，按月連帶
    給付原告23,416元。嗣因兩造對訴外人劉建均、劉振宇皆係
    被告之占有輔助人乙節並不爭執，原告乃撤回對訴外人劉建
    均、劉振宇之起訴，且經其等同意（見本院卷第77頁，本院
    95年2 月23日言詞辯論筆錄），再擴張聲明如其前開事實欄
    中其訴之聲明所示。則揆諸前揭法律規定，原告所為之撤回
    起訴及擴張聲明，均無不合，應予准許。
三、按訴訟全部或一部之裁判，以他訴訟之法律關係是否成立為
    據者，法院得在他訴訟終結前以裁定停止訴訟程序。前項規
    定，於應依行政爭訟程序確定法律關係是否成立者準用之。
    但法律別有規定者，依其規定，民事訴訟法第182 條定有明
    文。本件被告雖以其已向中壢地政事務申請為系爭土地之地
    上權登記，經駁回後其復向內政部提起訴願程序，有內政部
    95 年3月15日台內訴字第0950044787號函1 紙（見本院卷第
    129 頁）、被告訴願書1 份（見本院卷第155 至164 頁）在
    卷可按，而聲請本院停止本件民事訴訟程序。惟被告所抗辯
    稱其已因時效而取得系爭土地之地上權部分，乃屬私法關係
    之爭執而為本件民事訴訟所應審究有無理由者，並非以上開
    被告所提之行政爭訟程序之認定結果為據，是本件自不得逕
    為裁定停止訴訟程序，況上開法律係規定「得」裁定停止訴
    訟程序，而非當然停止，是本院自得不裁定停止本件訴訟程
    序，亦此敘明。
貳、實體方面：
一、本件原告起訴主張，系爭土地為國有，原告則為管理機關。
    詎被告無任何權利，亦未經原告同意，竟占用系爭土地搭蓋
    系爭地上物，侵害國有土地之所有權及原告之使用收益權，
    原告自得依民法物上請求權及第179 條之規定、最高法院61
    年度台上字第1695號判例意旨，請求原告將系爭地上物拆除
    ，將土地返還原告，並賠償原告相當於本件起訴前5 年租金
    之損害，另自起訴狀繕本送達被告之翌日起，至被告交還系
    爭土地之日起，按月給付原告相當於租金之不當得利，爰訴
    請判決如聲明所示等語。
二、被告則以：被告於本件起訴前已就系爭土地向中壢地政事務
    所申請時效取得地上權登記，並經中壢地政事務所於94年11
    月4 日函受理在案，鈞院自應就被告是否具備時效取得地上
    權之要件為實體上裁判。而系爭地上物為被告所有及占有，
    且於76年間被告即以行使地上權之意思，善意和平繼續無過
    失居住於系爭地上物，迄今已18年之久，是以被告依民法第
    772 條準用民法第770 條之規定，得請求登記為地上權人，
    自非無權占有等語，資為抗辯。
三、原告所主張系爭土地為國有，原告則為管理機關之事實，有
    土地登記謄本1 紙附卷可稽（見本院卷第7 頁），並為被告
    所不爭執，堪信為真實。
四、又原告主張被告以系爭地上物占有系爭土地之事實，亦為被
    告所不否認，並經本院依職權履勘現場及囑託中壢地政事務
    所測量人員就系爭地上物之位置、面積測量屬實，有勘驗筆
    錄及複丈成果圖在卷可按（見本院卷第60、61頁），亦足信
    為真實。
五、原告進而主張被告上開占有行為，並無正當權源之事實，則
    為被告所否認，並以前揭情詞置辯。是本件兩造之主要爭點
    ，厥為被告是否已因時效取得地上權而非屬無權占有系爭土
    地？爰就本院之判斷，論述如下：
（一）按以所有之意思，10年間和平繼續占有他人未登記之不動
      產，而其占有之始為善意並無過失者，得請求登記為所有
      人，民法第770 條定有明文；此規定於所有權以外財產權
      之取得，準用之，同法第772 條亦有明文。是以行使地上
      權之意思，10年間和平繼續占有他人之不動產者，而其占
      有之始為善意並無過失者，得請求登記為地上權人；且按
      地上權為土地他項權利，其登記必須於辦理土地所有權登
      記同時或以後為之，如土地未經辦理所有權登記，即無從
      為地上權之登記。故依據民法第772 條準用取得時效之規
      定，聲請為地上權之登記時，並不以未登記之土地為限，
      固無疑義（最高法院60年台上字第1317號判例意旨參照）
      。然按主張因時效取得地上權者，須以行使地上權之意思
      而占有他人之土地，經過一定之期間，始得請求登記為地
      上權人。若依其所由發生事實之性質，無行使地上權之意
      思者，非有變為以行使地上權之意思而占有之情事，其取
      得時效不能開始進行。而占有人在他人土地上有建築物或
      其他工作物或竹木之原因，或係本於所有權之意思或係基
      於無權占有之意思，或基於越界建築使用，或界址不明致
      誤認他人土地為自己所有，或因不知為他人土地而誤為占
      有使用，或基於借用之意思，不一而足，非必皆以行使地
      上權之意思而占有，尚不能僅以占有人在他人土地上有建
      築物或其他工作物或竹木之客觀事實，即認占有人主觀上
      係基於行使地上權之意思而占有。故如主張以行使地上權
      之意思而占有土地者，自應就其主張負舉證責任（最高法
      院91度台上字第2225號、92年度台上字第1169號裁判意旨
      參照）。
（二）經查，原告前曾向本院提起92年度壢簡字第554 號民事簡
      易訴訟，請求被告將坐落桃園縣中壢市○○段第31之61地
      號、第31之63地號、第31之166 地號土地上，門牌號碼為
      桃園縣中壢市○○路170 號之房屋全部遷讓返還原告（此
      房屋包含系爭地上物在內），嗣經本院中壢簡易庭判決原
      告敗訴，原告不服提起上訴，仍經本院以93年度簡上字第
      41號民事判決上訴駁回而告判決確定在案之事實，為兩造
      所不爭執，並有本院93年度簡上字第41號民事判決1 份在
      卷可稽（見本院卷第8 至16頁），復經本院依職權調閱上
      開民事卷宗查核屬實。而證人陳秀金於本院上開上訴案件
      審理中結證稱：「當時上開房屋是桃園縣政府警察局配住
      給我的職務宿舍，大概是在民國46年9 月間，我認識劉福
      田，他是我的老同事，當時因為他沒有房子住，所以我就
      把上開房屋讓給他住，我當時也住在裡面，76年12月間劉
      福田搬進來，我是在民國77年4 月間搬離系爭房屋」、「
      （問：你在任職桃園縣警察局之後你調職的時間？）63年
      調到台北」、「上訴人並沒有向我催討過（指該案請求標
      的之房屋）」、「（問：你調職後桃園縣警察局有無再跟
      你說房子要歸還？）沒有。」等語；原告於該訴訟事件審
      理中亦陳稱：「（問：上訴人究竟有無將系爭房屋配住給
      劉福田？）我們的調查有可能是配住給陳秀金，但是陳秀
      金遷出前（77年4 月26日），劉福田就在76年12月23日住
      進系爭房屋，所以劉福田應該是基於陳秀金的配住關係，
      陳秀金業已退休。」、「（問：系爭房屋陳秀金轉借於劉
      福田有無經警察局同意？）沒有明示的同意。但是我們一
      直有在持續管理系爭房屋。」等語。可知，系爭地上物原
      屬原告基於訴外人陳秀金之任職關係而配住予其使用之宿
      舍，嗣訴外人陳秀金於63年即自原告機關調離，但仍續住
      於系爭地上物內，並於76年間同意訴外人劉福田及訴外人
      劉福田之配偶即被告（見本院卷第32頁被告戶籍謄本所載
      ）等人進住於系爭地上物，惟訴外人劉福田早於61年1 月
      1 日即已退休，與原告機關間不具任職關係，且訴外人劉
      福田與被告等人之進住系爭地上物，亦未得原告之同意，
      核屬渠等與訴外人陳秀金間基於私誼之借用行為，並非訴
      外人劉福田與原告間就系爭地上物另行成立使用借貸關係
      ，易言之，訴外人劉福田與被告之占用系爭地上物，係繼
      受訴外人陳秀金與原告間之使用借貸關係，堪以認定。
（三）而本件被告僅空言抗辯其等在系爭土地上以系爭地上物占
      有逾10年以上之事實，固為原告所不爭執而堪採信，然被
      告並未能舉證證明其自始即係善意、和平以行使地上權之
      意思而占有系爭土地，且被告占有之始，係與訴外人劉福
      田基於渠等與訴外人陳秀金間基於私誼之借用行為，前已
      述及，則揆諸上揭法律規定及說明，自不能逕認被告係自
      始主觀上基於行使地上權之意思而占有系爭土地。況被告
      於前述本院92年度壢簡字第554 號、93年度簡上字第41號
      民事事件審理時，僅否認其與原告就系爭地上物有成立使
      用借貸關係，未曾一言提及其係以行使地上權之意思而占
      有系爭土地，是苟其確係以行使地上權之意思而占有系爭
      土地，自無於該訴訟事件不知提出之理。故被告既未能證
      明有行使地上權之意思，其就此所為之抗辯，自無足採。
（四）另被告雖已向中壢地政事務所申請為地上權登記，有中壢
      地政事務所94年12月21日中地壢登字第0940701990號函、
      桃園縣政府95年2 月10日所發開會通知單各1 紙可稽（見
      本院卷第72、72之1 頁），惟仍不影響本件被告並未因時
      效取得地上權登記之私法上爭執之實體認定結果。此觀被
      告所申請之地上權登記，經桃園縣不動產糾紛調處委員會
      予以調處後，依土地登記規則第57條第3 款：「登記之權
      利人、義務人或其與申請登記之法律關係有關之權利關係
      人間有爭執者。」之規定為駁回其登記申請之決定自明，
      此有中壢地政事務所95年3 月7 日中地登字第0950002026
      號函附土地登記案件駁回通知書、桃園縣政府不動產糾紛
      調處紀錄表各1 份在卷可憑（見本院卷第92頁、95頁）。
（五）次查，系爭地上物係與系爭土地旁同段第31之63地號、第
      31之103 地號土地上之建物相連，構成一整體，其中木造
      之部分為1 層建物，磚造之部分則為2 層建物，而如附圖
      即中壢地政事務所複丈日期95年1 月13日之土地複丈成果
      圖所示之A 部分面積77平方公尺之地上物，其構造為2 層
      磚造，B 部分面積10平方公尺之地上物，其構造則為木造
      ，C 部分面積1 平方公尺之地上物之構造則為鋼架造，業
      據本院履勘現場，並囑託中壢地政事務所測量人員測量無
      誤，有勘驗筆錄（見本院卷第60、61頁）暨上開複丈成果
      圖在卷可稽。是就系爭地上物原來係原告借予訴外人陳秀
      金作宿舍使用之房屋之一部分而言，原有之木造結構業已
      經被告加以改建成大部分為2 層磚造之建物，且就系爭地
      上物所餘木造部分與全部地上物之比例而言，應認此已達
      重建之地步，故被告就此重建後之系爭地上物，自屬有事
      實上處分權。
（六）再查，系爭地上物（門牌號碼為桃園縣中壢市○○路170
      號）之房屋稅起課年月係77年1 月，納稅義務人則為被告
      迄今之事實，為兩造所不爭執，並有桃園縣稅捐稽徵處中
      壢分處94年12月29日桃稅壢貳字第0940033661號函附之房
      屋稅課稅明細表在卷可憑（見本院卷第50頁、53頁），固
      值認定。惟房屋稅之課徵事項，係政府依法向附著於土地
      之各種房屋，及有關增加該房屋使用價值之建築物為課徵
      之稅捐，且原則上係向房屋所有人、典權人徵收之，未辦
      所有權第一次登記之房屋，又無使用執照、建造執照者，
      則係向現住人或管理人徵收之，此觀房屋稅條例第3 條、
      第4 條第1 項、第4 項之規定即明。是由何人繳納房屋稅
      事項，實屬行政管理之事項，本即與該人是否得依時效取
      得地上權之私法上判斷無關，故本件系爭地上物之課稅對
      象雖為被告，亦不足為有利其前開抗辯之認定依據。
六、按所有人對於無權占有或侵奪其所有物者，得請求返還之。
    對於妨害其所有權者，得請求除去之。有妨害其所有權之虞
    者，得請求防止之，民法第767 條定有明文。本件原告既為
    系爭土地之管理權人，而被告則有以系爭地上物占用系爭土
    地之事實，又不能證明其占有係有何正當權源存在，且被告
    就系爭地上物復有事實上處分權，則揆諸上揭法律規定，原
    告請求被告將系爭土地上之系爭地上物拆除，將該部分之土
    地返還原告，自屬有據。
七、再按無法律上之原因而受利益，致他人受損害者，應返還其
    利益，民法第179 條前段定有明文。且按依不當得利之法則
    請求返還不當得利，以無法律上之原因而受利益，致他人受
    有損害為其要件，故其得請求返還之範圍，應以對方所受之
    利益為度，非以請求人所受損害若干為準，無權占有他人土
    地，可能獲得相當於租金之利益為社會通常之觀念，最高法
    院亦著有61年台上字第1695號判例可稽。本件被告既有上述
    無權占有原告所管理之國有系爭土地之事實，又無法律上原
    因，則揆諸上揭法律規定及最高法院判例意旨，原告自得請
    求被告返還自本件起訴回溯前5 年所受相當於租金之利益及
    自起訴後，按月給付相當於租金之不當得利予原告。
八、另按城市地方房屋之租金，以不超過土地及其建築物申報總
    價年息10% 為限；第97條、第99條及第101 條之規定，於租
    用基地建築房屋均準用之，土地法第97條第1 項、第105 條
    定有明文。上開規定為強制規定，則原告所得請求被告返還
    相當於租金之不當得利部分，自應受上開法律規定之拘束。
    就此部分原告雖主張應以系爭土地申報總價額年息10% 為計
    算標準，惟本院審酌系爭地上物係與系爭土地旁同段第31之
    63地號、第31之103 地號土地上之建物相連，且部分為磚造
    2 層建物、部分為木造1 層及鋼架造建物，另系爭地上物鄰
    桃園縣中壢市○○路及復興路（主要出入口之大門則為與系
    爭土地同段第31之63地號土地上之建物鄰中壢市○○路之部
    分），距離中壢火車站約300 公尺、距離台汽客運及桃園客
    運之中壢車站均約100 至200 公尺，屬中壢火車站商圈之中
    心地帶，附近建物多作商業使用，生活機能及交通便利，但
    系爭建物目前作居家使用，業經本院勘驗無誤（見本院卷第
    60、61、62頁），並有地圖及簡圖各1 紙（見本院卷第63、
    64頁）附卷可稽，及被告使用系爭土地之面積大小及現況、
    現今社會經濟狀況等一切情事，認原告據以請求之計算標準
    尚嫌過高，應以系爭土地申報總價額年息6%為計算標準，始
    較適當。而系爭土地自89年起之申報地價迄今均為33,000元
    之事實，有地價第一類謄本1 紙在卷可考（見本院卷第81頁
    ），則依上開標準計算結果，原告所得請求被告返還自起訴
    日回溯5 年之不當得利金額應為871,200 元（計算式：88平
    方公尺×33000 元×6%×5 ＝871200）；另原告所得請求被
    告於本件起訴狀繕本送達翌日起至返還所占有之系爭土地之
    日止，按月給付原告之不當得利金額則應為14,520元（計算
    式：88平方公尺×33000 元×6%÷12＝14520）， 原告各逾
    上開金額所為之主張，則均無足採。
九、末按給付無確定期限者，債務人於債權人得請求給付時，經
    其催告而未為給付，自受催告時起，負遲延責任。其經債權
    人起訴而送達訴狀，或依督促程序送達支付命令，或為其他
    相類之行為者，與催告有同一之效力；遲延之債務，以支付
    金錢為標的者，債權人得請求依法定利率計算之遲延利息；
    應付利息之債務，其利率未經約定，亦無法律可據者，週年
    利率為5%，民法第229 條第2 項、第233 條第1項 前段、第
    203 條分別定有明文。本件原告請求被告給付起訴前5 年不
    當得利金額之部分，係屬無確定期限者；又以支付金錢為標
    的，則依上揭法律規定，原告就此部分被告應給付之金額，
    一併請求自起訴狀繕本送達翌日即95年2 月24日（見本院卷
    第79頁被告複代理人之簽收日期）起至清償日止，按法定利
    率即年息5%計算之利息，自屬於法有據。
十、從而，原告基於民法物上請求權及不當得利規定之法律關係
    ，請求被告將坐落系爭土地上，如附圖編號A 、B 、C 部分
    ，面積合計88平方公尺之系爭地上物拆除，將土地返還原告
    ，並應給付原告871,200 元及自95年2 月24日起至清償日止
    ，按年息5%計算之利息，另應自95年2 月24日起至返還上開
    土地之日止，按月給付原告14,520元，均為有理由，應予准
    許。原告各逾上開範圍之請求，則俱為無理由，應予駁回。
十一、兩造均陳明願供擔保，請准宣告假執行或免為假執行。關
      於原告勝訴部分，經核均無不合，爰各酌定如主文所示之
      擔保金額，併予准許。至原告敗訴部分，其假執行之聲請
      ，已失所附麗，應併駁回之。
十二、本件事證已臻明確，兩造其餘攻擊防禦方法及舉證，核於
      判決之基礎及結果無影響，無庸一一論列，附此敘明。
據上論結，本件原告之訴為一部有理由，一部無理由，依民事訴
訟法第79條、第390 條第2 項，第392 條第2 項，判決如主文。
中    華    民    國    95    年    3     月    30    日
                      民事第二庭  法  官  張震武
以上正本係照原本作成
如對本判決上訴，須於判決送達後20日內向本院提出上訴狀
中    華    民    國    95    年    3     月    30    日
                                  書記官  李家


司法院資訊處製作；財團法人民間司法改革基金會備份。
